臺灣高等法院臺中分院刑事判決　　　　　　　　　　九十四年度上訴字第二七二號
　　上　訴　人
　　即　被　告　丙○○原名黃.
右上訴人因毒品危害防制條例案件，不服臺灣彰化地方法院九十三年度訴字第一五四
一號中華民國九十三年十二月十日第一審判決（起訴案號：臺灣彰化地方法院檢察署
九十三年度毒偵字第三三○一號；移
號），提起上訴，並由臺灣彰化地方法院檢察署移
第三二號），本院判決如左：
      主  文
原判決撤銷。
丙○○連續施用第一級毒品，累犯，處有期徒刑壹年貳月。
扣案之海洛因貳包（驗餘淨重壹包零點零參公克，另壹包零點零貳公克）沒收銷燬之
；注射針筒壹支沒收之。
      事  實
一、丙○○（原名黃聰輝）前有違反槍砲彈藥管制條例、肅清煙毒條例及業務過失致
    死等前科，最近一次係於民國九十年間因施用第一、二級毒品案件，經原審法院
    分別判處有期徒刑八月、三月，應執行有期徒刑十月確定，入監執行後，甫於九
    十二年六月二十五日縮短刑期執行完畢。又前於八十八年間因施用毒品案件，經
    觀察、勒戒後，認有繼續施用毒品之傾向，經原審法院於八十八年六月二日，以
    八十八年度毒聲字第二二三四號裁定令入戒治處所施以強制戒治，嗣經裁定停止
    戒治，所餘戒治期間付保護管束，保護管束期滿後，由臺灣彰化地方法院檢察署
    檢察官於八十九年六月十四日，以八十九年度戒毒偵字第六三○號為不起訴處分
    確定；復於九十年間再犯施用毒品案件，由臺灣彰化地方法院檢察署檢察官提起
    公訴並聲請裁定強制戒治，刑責部分，經原審法院於九十年九月十四日，以九十
    年度訴字第八七○號判處有期徒刑十月並確定（連續施用第一級毒品及施用第二
    毒品部分，分別判處有期徒刑八月、三月，定應執行有期徒刑十月），強制戒治
    部分，亦經原審法院於九十年七月四日，以九十年度毒聲字第二六七七號裁定令
    入戒治處所施以強制戒治一年，嗣經裁定停止戒治，所餘戒治期間付保護管束，
    保護管束期間自九十一年四月三十日起至至九十一年八月八日屆滿未經撤銷停止
    戒治，視為強制戒治處分執行完畢。
二、詎丙○○仍不思戒除毒癮，於前開強制戒治處分執行完畢釋放後，五年內再基於
    施用第一級毒品海洛因之概括犯意：(一)自九十三年九月四日上午八時許起至同年
    十月二十六日上午九時十五分前止（下述九十三年九月九日被查獲時至同日經檢
    察官飭回前之時間除外），在彰化縣鹿港鎮之公共廁所內，以將海洛因摻水混合
    使用針筒注射人體或摻入香菸內點火吸用之方式，約三天施用一次，連續施用第
    一級毒品海洛因多次。嗣：先於九十三年九月九日上午八時五分許，為警在彰化
    縣和美鎮○○路○○道路旁查獲，並扣得其所有供施用海洛因所用之注射針筒一
    支，經報請偵辦後，檢察官於同日下午三時四十七分訊畢後諭知具保，因覓保無
    著於同日經檢察官改諭知飭回而釋放；又於同年十月二十九日上午八時五分許，
    在彰化縣和美鎮○○路○段仁愛學校前為警查獲，扣得其持有之海洛因一包（驗
    餘淨重○‧○三公克）。經警報請偵辦後，檢察官於九十三年十月二十九日下午
    三時三十七分諭知具保，因覓保無著於同日經檢察官改諭知限制住居而釋放。(二)
    丙○○復承同上施用第一級毒品海洛因之概括犯意，於經檢察官諭知限制住居後
    之九十三年十月下旬起至同年十二月十五日十四時許止，在彰化縣鹿港鎮山崙里
    崙尾巷一一七之一號居處，以將海洛因摻水混合使用針筒注射人體之方式，連續
    施用第一級毒品海洛因多次。嗣於同年十二月十八日十三時三十分許，在同鎮○
    ○里○○巷○○道路旁，為警查獲，並扣得持有之第一級毒品海洛因一包（驗餘
    淨重○‧○二公克）。
三、案經彰化縣警察局和美分局報請臺灣彰化地方法院檢察署檢察官偵查起訴及由同
    分局報請同署移請原審及本院併案審理。
      理  由
一、上訴人即被告丙○○經本院合法傳喚，無正當理由不到庭，惟據其於本院準備程
    序所供，其辯稱：第一次為警查獲時，伊並未吸食海洛因，伊替朋友扛起來的，
    那位朋友姓名為陳錫練，現被通緝，伊不知其地址云云。惟查：被告於原審審理
    時坦認右揭事實欄二之(一)所載施用海洛因之犯行（至被告坦稱其最後一次施用海
    洛因之時間係在九十三年十月二十七日下午五時許部分，時間上容有誤記，詳後
    述），並有被告持有之海洛因一包（驗餘淨重○‧○三公克），及其所有供施用
    海洛因所用之注射針筒一支扣押可稽；而該包白色粉末經送法務部調查局鑑定結
    果，確含海洛因成分（驗餘淨重○‧○三公克），此有該局鑑定通知書一份在卷
    可憑（詳見原審卷第三三頁）；另被告第一次為警查獲後，經警採尿送驗結果，
    呈嗎啡陽性反應，此亦有中山醫學大學附設醫院藥物濫用檢測中心確認結果報告
    在卷可憑（詳見毒偵字第三三○一號卷第四一頁）；雖第一次採尿送請彰化縣衛
    生局初步檢驗結果，並未檢出有嗎啡反應，有該局尿液檢驗成績書一份在卷可參
    ，然該局所採取之免疫學分析法精密度較之中山醫學大學附設醫院藥物濫用檢測
    中心確認所採取之ＧＣ／ＭＳ為低，自應以後者確認結果為可採，前者檢驗結果
    尚不足為有利於被告之認定。再，被告雖辯稱第一次為警查獲時，伊並未吸食海
    洛因，伊替朋友扛起來的，那位朋友姓名為陳錫練，現被通緝，伊不知其地址云
    云。然被告之前並未提及所辯之事，且經命被告於三日內呈報陳錫練之住址到院
    ，迄本院審理時亦未據陳報，所辯已難遽信；況經本院本院傳喚證人即員警乙○
    ○到庭結證稱：查獲被告時僅有被告一人，並無另一人將查扣物交被告之情形，
    當時被告係騎機車，並未載人等語明確，足見被告所辯尚無可採信。又查，被告
    第二次採尿經送請彰化縣衛生局檢驗結果，雖未檢出有嗎啡陽性反應，有該局尿
    液檢驗成績書一份在卷可參（詳見毒偵字第四一四六號卷第二三頁）；然按一般
    吸食或施打煙毒品（或麻醉藥品），八小時內約有百分之八十量於尿中排出，二
    十四小時後剩餘量之百分之九十再排出，七十二小時後仍有微量排出，而因人體
    代謝差異（即成癮者），其代謝時間慢，故於一百二十小時內，利用較具公信力
    之儀器（如氣相層析質譜儀）仍「可能」被檢測出，業經憲兵司令部八十年五月
    七日（八０）鑑檢字第一七四六號函釋在案。本件被告第二次採集之尿液因未以
    氣相層析質譜儀檢驗，故依照上開函文所示，被告於採尿前三日應無施用第二級
    毒品之情事。而被告係於九十三年十月二十九日上午九時十五分許警詢結束後經
    警採尿，此有警詢筆錄可稽，依上開函文所示推算，被告於九十三年十月二十六
    日上午九時十五分許（即採尿前七十二小時）至第二次為警查獲間，應未施用海
    洛因；被告於原審供稱第二次被查獲前吸至九十三年十月二十七日下午五時，時
    間上應有所誤記；被告於第二次被查獲前，其最後一次施用海洛因之時間應在九
    十三年十月二十六日上午九時十五分許前。再查，右揭事實欄二之(二)犯行，業據
    被告於警詢、偵查、本院準備程序時坦白承認，且有海洛因一包（驗餘淨重○‧
○二公克）扣押可稽；而該包白色粉末經送法務部調查局鑑定結果，確含海洛因
    成分（驗餘淨重○‧○二公克），此有該局鑑定通知書一份在卷可憑（詳見毒偵
    字第三二號卷第二二頁）；且被告該次為警查獲時經警發現身上有施用海洛因所
    留之針孔（詳見該次警卷第一頁反面），足見被告確有以針筒注射之方式施用海
    洛因，此部份犯罪事證亦臻明確。
二、被告前於八十八年間因施用毒品案件，經觀察、勒戒後，認有繼續施用毒品之傾
    向，經原審法院於八十八年六月二日，以八十八年度毒聲字第二二三四號裁定令
    入戒治處所施以強制戒治，嗣經裁定停止戒治，所餘戒治期間付保護管束，保護
    管束期滿後，由臺灣彰化地方法院檢察署檢察官於八十九年六月十四日，以八十
    九年度戒毒偵字第六三○號為不起訴處分確定；復於九十年間再犯施用毒品案件
    ，由臺灣彰化地方法院檢察署檢察官提起公訴並聲請裁定強制戒治，經原審法院
    於九十年七月四日，以九十年度毒聲字第二六七七號裁定令入戒治處所施以強制
    戒治一年，嗣經裁定停止戒治，所餘戒治期間付保護管束，保護管束期間自九十
    一年四月三十日起至至九十一年八月八日屆滿未經撤銷停止戒治，視為強制戒治
處分執行完畢之事實，亦有刑案資料查註紀錄表及臺灣高等法院被告全國前案紀
    錄表、不起訴處分書、原審法院刑事裁定、臺灣彰化地方法院檢察署檢察官保護
    管束指揮書、該署觀護人室簽呈、檢察官簽呈等在卷可稽，足認被告係於釋放後
    五年內再犯本件施用毒品之罪。本件事證明確，被告之犯行洵堪認定，自應依法
    論科。
三、查海洛因係屬毒品危害防制條例第二條第二項第一款所稱之第一級毒品。核被告
    所為，係犯毒品危害防制條例第十條第一項之施用第一級毒品罪。其因施用而持
    有第一級毒品之低度行為應為施用第一級毒品之高度行為所吸收，不另論罪。又
    被告先後多次施用第一級毒品之犯行，係基於概括犯意，反覆為之，而犯相同罪
    名之罪，為連續犯，應以一罪論，並加重其刑。再被告於九十年間因施用第一、
    二級毒品案件，經原審法院分別判處有期徒刑八月、三月，應執行有期徒刑十月
    確定，入監執行後，於九十二年六月二十五日縮短刑期執行完畢之事實，有刑案
    資料查註紀錄表及臺灣高等法院被告全國前案紀錄表各一份附卷足按，其於刑之
    執行完畢後五年以內再犯本案有期徒刑以上之刑之罪，為累犯，應依刑法第四十
    七條之規定，遞加重其刑。被告施用海洛因犯行，除已起訴之九十三年九月四日
    上午八時許之施用海洛因一次之犯行外，其餘犯行雖未據檢察官提起公訴，惟該
    部分與已起訴之部分犯行間，有連續犯之裁判上一罪關係，為起訴效力之所及，
    且經檢察官移送併辦，本院自得併予審理。
四、原審認被告犯罪事證明確，予以論罪科刑，固非無見，惟原判決對於被告於第二
    次被查獲之後仍有連續施用海洛因之犯行，未及併予審理，尚有未洽。被告上訴
    意旨請求輕判，意謂原判決量刑過重，指摘原判決不當，雖無理由，惟原判決既
    有上述可議之處，即屬無可維持，自應由本院將原判決撤銷改判。爰審酌被告素
    行不良，前因施用毒品犯行，經強制戒治後猶故態復萌，再施用毒品不輟，無視
    於毒品對於自身健康之戕害及國家對於杜絕毒品犯罪之禁令，惡性非輕，然被告
    犯後坦承大部分犯行，態度尚稱良好等一切情狀，量處如主文第二項所示之刑。
    扣押之海洛因二包（鑑餘淨重一包為○．○三公克、另一包為○．○二公克），
    應依毒品危害防制條例第十八條第一項前段之規定，宣告沒收銷燬之；另扣押之
    注射針筒一支，係被告所有供施用海洛因所用之物，業據被告於警詢、原審供明
    在卷，爰依刑法第三十八條第一項第二款規定宣告沒收。
五、被告經合法傳喚，無正當之理由不到庭，爰不待其陳述，逕行判決。
據上論結，應依刑事訴訟法第三百七十一條、第三百六十九條第一項前段、第三百六
十四條、第二百九十九條第一項前段，毒品危害防制條例第十條第一項、第十八條第
一項前段、第二十三條第二項，刑法第十一條、第五十六條、第四十七條、第三十八
條第一項第二款，判決如主文。
本案經檢察官甲○○到庭執行職務。
中      華      民      國      九十四  年      三      月      十七    日
                                臺灣高等法院臺中分院刑事第四庭
                                      審判長法  官  洪  耀  宗
                                            法  官  陳  欣  安
                                            法  官  江  德  千
右正本證明與原本無異。
如不服本判決應於收受送達後十日內向本院提出上訴書狀，其未敘述上訴之理由者並
得於提起上訴後十日內向本院補提理由書（均須按他造當事人之人數附繕本）。
                                            書記官  吳  麗  琴
中      華      民      國      九十四  年      三      月      十八    日
【附錄論罪科刑法條】毒品危害防制條例第十條第一項施用第一級毒品者，處六月以
上五年以下有期徒刑。
                                                                        Ａ
